【裁判字號】    91,交訴,313
【裁判日期】    920130
【裁判案由】    過失致死
【裁判全文】
臺灣臺南地方法院刑事判決                        九十一年度交訴字第三一三號
    公  訴  人  臺灣台南地方法院檢察署檢察官
    被      告  甲○○  男四十.
右列被告因過失致死案件，經檢察官提起公訴（九十一年度偵字第一二二九三號），
本院判決如左：
    主  文
甲○○從事業務之人，因業務上之過失致人於死，處有期徒刑拾月，緩刑肆年。
    事  實
一、甲○○自民國九十年八月間起，即以自有之曳引車靠行億寶交通企業有限公司擔
    任聯結車司機，為從事駕駛業務之人，其於九十一年九月三日上午，駕駛車號２
    ８６─ＧＭ號營業貨運曳引車拖掛Ｖ４─８７號營業半拖車之半聯結車，沿台南
    市○○○路○段由南往北方向行駛，於同日上午七時三十五分許，途經中華西路
    一段與新平路之設有行車管制號誌交岔路口時，本應注意汽車行駛至交岔路口，
    轉彎車應讓直行車先行，而依當時情形，客觀上又無不能注意之情事，其能注意
    竟疏未注意其為轉彎車，未暫停讓岔路口之直行車先行即貿然作左轉欲進入新平
    路，適有賴俊傑騎駛車號ＫＤ３—１５１號重型機車沿中華西路一段（起訴書誤
    植為中華東路）北向南行駛而來，其本亦應注意機車行駛時，駕駛人應注意車前
    狀況，並隨時採取必要之安全措施，而依當時情形，客觀上又無不能注意之情事
    ，其能注意亦疏未注意該處為交岔路口，可能會有對向車輛橫彎駛出之車前狀況
    ，未採取減速慢行以保持隨時可以煞停之安全措施，仍貿然持速直行欲通過岔路
    口，致甲○○見狀煞避不及，其曳引車右前側護欄遂與賴俊傑之機車車頭發生碰
    撞，造成賴俊傑人車倒地並遭曳引車碾過，受有腹部輾壓傷、失血休克，經送醫
    急救後，仍於同日上午八時三十分許不治死亡。車禍事故發生後，台南市警察局
    交通隊車禍處理小組據報到場處理，在警員尚不知何人為肇事車輛之駕駛人前，
    甲○○主動表示其為駕駛人並自首犯行，接受裁判。
二、案經賴俊傑之父乙○○訴請臺灣台南地方法院檢察署檢察官偵查起訴。
    理  由
一、訊據被告甲○○對於右開時、地駕車左轉發生碰撞車禍，致被害人賴俊傑死亡之
    事實均坦承不諱，復有台南市警察局處理交通事故紀錄表暨交通事故現場勘驗圖
    影本、道路交通事故調查報告表各一紙、道路交通事故現場蒐證照片二十三幀在
    卷可資佐證，而被害人賴俊傑係因本件車禍死亡等情，亦經臺灣台南地方法院檢
    察署檢察官督同檢驗員相驗明確，並製有勘驗筆錄、驗斷書、相驗屍體證明書等
    附卷可憑。按汽車（均含機車）行駛時，駕駛人應注意車前狀況，並隨時採取必
    要之安全措施；汽車行駛至交岔路口，轉彎車應讓直行車先行，道路交通安全規
    則第九十四條第三項、第一百零二條第一項第六款分別定有明文。查被告及被害
    人均有經正常程序考領駕照，俱為有駕駛經驗之人，對於上開交通安全規則自均
    知之甚稔，俱為其等應注意之事項，而肇事當時係日間自然光線、天候晴朗、中
    華西路六線道、柏油路面、標線清晰、有快慢車道劃分、行車管制正常號誌岔路
    口、路面乾燥、無缺陷、視距良好、無障礙物、限速六十公里，有前開調查報告
    表存卷可考，足見依當時狀況被告及被害人客觀上並無不能注意之情狀，詎被告
    應注意且能注意竟疏未注意其為轉彎車，未暫停讓岔路口之直行車先行即貿然作
    左轉欲進入新平路，適被害人賴俊傑騎駛機車沿中華西路一段北向南行駛而來，
    其能注意亦疏未注意該處為交岔路口，可能會有對向車輛橫彎駛出之車前狀況，
    未採取減速慢行以保持隨時可以煞停之安全措施，仍貿然持速直行欲通過岔路口
    ，致二車均避煞不及而發生碰撞，被害人賴俊傑並因之不治死亡，被告及被害人
    賴俊傑本身均有違前開規定之注意義務，其二人均顯有過失，臺灣省台南區車輛
    行車事故鑑定委員會亦同此認定，並鑑定被告為肇事主因，被害人為肇事次因，
    有該委員會南鑑字第九一一二九三號鑑定意見書在卷可憑。雖被害人賴俊傑亦與
    有過失，然本件車禍既係被告之過失併合發生，被告之過失罪責仍不能因此即解
    免。又本件被害人係因此次車禍不治死亡，是被告甲○○之過失駕駛行為，與被
    害人之死亡結果間，具有相當因果關係，亦無疑義。從而，本件事證已甚明確，
    被告前揭犯行，堪以認定。
二、核被告甲○○所為，係犯刑法第二百七十六條第二項之業務過失致人於死罪。又
    其肇事後未被有偵查權之公務員或機關發覺其為犯嫌前，留在事故現場向到場處
    理之警員自承犯行，進而接受裁判，此業經被告供明在卷可按，並有車禍現場處
    理員警製作之警訊筆錄及前開道路交通事故調查報告表其上之事故現場圖載明可
    考，被告行為合乎自首之要件，應依刑法第六十二條前段減輕其刑。爰審酌被告
    之品行、應負過失責任之程度即其為肇事主因、造成被害人死亡之結果及其犯後
    尚能坦認犯行，頗有悔意且已與死者家屬達成民事和解等一切情狀，量處如主文
    所示之刑，以資懲儆。查被告前未曾受有期徒刑以上刑之宣告，有臺灣高等法院
    被告全國前案紀錄表附卷可稽，其因一時短於思慮致罹刑章，經此次偵審程序教
    訓，當知所警惕，諒無再犯之虞，本院復考量被告為初犯且係自首犯罪，而其犯
    罪後已與死者家屬達成民事賠償，有台南市南區調解委員會９１年刑調字第１９
    ９號調解書影本一紙在卷可徵，本院因認前開對被告宣告之刑，以暫不執行為適
    當，爰併宣告緩刑四年，以啟自新。
據上論斷，應依刑事訴訟法第二百九十九條第一項前段，刑法第二百七十六條第二項
、第六十二條前段、第四十一條第一項前段、第七十四條第一款，罰金罰鍰提高標準
條例第一條前段，判決如主文。
本案經檢察官曾昭愷到庭執行職務。
中      華      民      國      九十二      年    一    月     三十     日
                                      臺灣臺南地方法院交通法庭
                                          法  官  張  瑛  宗
右正本證明與原本無異。
如不服本判決，應於判決送達後十日內，向本院提出上訴狀。
                                          書記官  陳  志  德
中      華      民      國      九十二      年    二    月      六      日
附錄本案論罪科刑法條：
中華民國刑法第二百七十六條
 (過失致死罪)
因過失致人於死者，處二年以下有期徒刑、拘役或二千元以下罰金。
從事業務之人，因業務上之過失犯前項之罪者，處五年以下有期徒刑或拘役，得併科
三千元以下罰金。


司法院資訊處製作；財團法人民間司法改革基金會備份。
